【裁判字號】    92,聲判,161
【裁判日期】    921218
【裁判案由】    聲請交付審判
【裁判全文】
臺灣臺北地方法院刑事裁定                          九十二年度聲判字第一六一號
    聲  請  人  大霸電子股份有限公司
    代  表  人  乙○○
    代  理  人  李復甸  律師
                夏安安  律師
    被      告  摩托羅拉電子股份有限公司
    兼      右  甲○○
    代  表  人
右列聲請人因被告等違反著作權法案件，不服臺灣高等法院檢察署檢察長中華民國九
十二年七月十四日，九十二年度上聲議字第三０一八號處分書（原不起訴處分案號：
臺灣臺北地方法院檢察署九十二年度偵字第一一八０八號），聲請交付審判，本院裁
定如左：
      主  文
聲請駁回。
      理  由
一、按告訴人不服上級法院檢察署檢察長或檢察總長認再議為無理由而駁回之處分者
    ，得於接受處分書後十日內委任律師提出理由狀，向該管第一審法院聲請交付審
    判。法院認為交付審判之聲請不合法或無理由者，應駁回之。刑事訴訟法第二百
    五十八條之一、第二百五十八條之三第二項前段，分別定有明文。
二、本件聲請人以被告等所生產之Ｃ─二八九型行動電話之積體電路面板，涉嫌重製
    其所有之Ｔ─一八九型號行動電話之電路面板設計圖與堆疊設計圖等圖形著作，
    而涉犯著作權法及專利權法等罪嫌，具狀向臺灣臺北地方法院檢察署檢察官（下
    稱北檢）提出告訴，案經該署檢察官偵查後，總統於九十二年二月六日公布刪除
    原專利法第一百二十六條、第一百二十九條刑責部分，並由行政院訂自同年三月
    三十一日施行，檢察官以犯罪後法律已廢止刑罰，予以不起訴處分（此部分並不
    在聲請再議及交付審判之列）。另以著作權法之保護尚不及於實施權部分，認被
    告等並無涉犯著作權法第九十一條第二項、第一百零一條第一項等罪嫌，於九十
    二年五月二十二日以九十二年度偵字第一一八０八號為不起訴處分在案，聲請人
    聲請再議，案經臺灣高等法院檢察署檢察長（下稱高檢署）認本件應適用積體電
    路電路布局保護法，因該法並無刑罰規定，而於九十二年七月十四日以九十二年
    度上聲議字第三０一八號駁回再議，聲請人於同年八月一日收受該處分書，並於
    同年八月十一日向本院聲請交付審判，合先敘明。
三、聲請交付審判意旨略以：聲請人所設計之Ｔ─一八九型號行動電話之電路面板設
    計圖與堆疊設計圖，係受著作權法第五條第一項第六款所保護之圖形著作，並非
    屬積體電路電路布局保護法保護之範疇。而北檢檢察官雖曾命被告應提供其所生
    產Ｃ─二八九型號行動電話供比對或送請鑑定，然不起訴處分書卻未論及此，即
    遽認被告行為係屬「實施」，而未論及是否為「重製」，殊有違誤。且最高法院
    八十六年度台上字第五二二二號判決意旨認為，不得以平面之圖形著作轉變為立
    體形式均概稱為實施行為，不受著作權法保護，如立體物上以立體形式單純性質
    再現平面美術圖形著作之著作內容者，亦為著作權法第三條第一項第五款所定之
    重製行為，且此轉變為立體形式之行為，亦需取得著作財產權人之同意，否則即
    有侵害著作權（改作權）之情形。因認被告等行為仍涉犯著作權法第九十一條第
    二項、第九十二條第一項、第一百零一條第一項等罪嫌云云。
四、本院查：
（一）雖現行著作權法並未就「科技或工程設計圖」加以定義，惟七十九年一月二十
      四日修正前著作權法第三條第二十一款規定，科技或工程設計圖形著作係指「
      器械結構或分解圖、電路圖或其他科技或工程設計圖形及其圖集著作，附有說
      明文字者亦同。」，再參照內政部於八十一年六月十日公告之著作權法第五條
      第一項各款著作內容例示，其中第二條第六款規定：「圖形著作：包括地圖、
      圖表、科技或工程設計圖及其他之圖形著作。」。本件聲請人所設計之Ｔ─一
      八九型號行動電話之電路面板設計圖與堆疊設計圖（見北檢九十一年度他字第
      五七八六號卷第一０九頁告證七），顯係屬著作權法第五條第一項第六款所稱
      科技設計圖之圖形著作。雖高檢署認前開圖形係屬積體電路電路布局保護法所
      稱之積體電路圖云云，惟按積體電路電路布局保護法第二條第一款規定：「積
      體電路：將電晶體、電容器、電阻器或其他電子元件及其間之連接線路，集積
      在半導體材料上或材料中，而具有電子電路功能之成品或半成品。」，可見該
      法所保護之客體係存在於半導體上（中）之電路布局而言，並非任何電路布局
      均受該法保護。而聲請人所設計之Ｔ─一八九型號行動電話之電路面板設計圖
      與堆疊設計圖，並非存在於半導體晶片之電路設計圖，顯非該法所保護之範疇
      甚明。高檢署認本案系爭電路設計圖係屬積體電路電路布局保護法所保護範疇
      ，聲請人並未申請登記，且該法並無刑責，本案充其量僅係民事糾紛，並指摘
      北檢不起訴處分書漏未適用該法予以說明云云，容有誤會。
（二）按七十九年一月二十四日修正前著作權法第三條第一項第二十三款、第二十八
      條第一項第六款（七十九年一月二十四日修正為第七款）關於重製規定，係指
      「不變更著作形態而再現其內容之權。如為圖形著作，就平面或立體轉變成立
      體或平面者，視同重製。」、「未經著作權人同意或授權者，就他人平面或立
      體圖形仿製、重製為立體或平面著作者，視為侵害著作權。」，後於八十一年
      六月修正時，刪除前開關於圖形著作平面或立體互轉者視同重製之規定。雖最
      高法院八十六年度台上字第五二二二號判決指出：「著作權法第三條第一項第
      五款所稱『重製』係指印刷、複印、錄音、錄影、攝影，或其他方法有形之重
      複製作而言，並非以重複製作後所呈現之平面或立體形式為區別標準，故將平
      面之美術或圖形著作轉變為立體形式究屬重製，抑或實施行為，自需就該平面
      之美術或圖形著作轉變後立體物加以比較認定，如將美術或圖形著作之著作內
      容係平面方式附著於該立體物上者，固為該美術或圖形著之重複製作，如立體
      物上以立體形式單純性質再現平面美術或圖形之著作內容，亦為著作權法第三
      條第一項第五款所定之重製行為」等語，該判決顯係採用單純性質再現方法作
      為區辨重製（含改作）或實施之基準，然觀諸本案系爭Ｔ─一八九型號行動電
      話之電路面板設計圖與堆疊設計圖與被告製造之Ｃ─二八九型號行動電話電路
      面板（分見同上他字卷第一０九頁及第一一０頁、第四十三頁及第四十六頁）
      ，姑不論兩項製成品者之電路布局是否相同（雙方對此迭有爭執），然單就兩
      者外觀形式而觀，該Ｃ─二八九型號行動電話電路面板與聲請人繪製前開電路
      圖形顯不相同，自難與前開判決所引述將小鴨卡通圖製成小鴨玩具（立體物）
      之簡單例示相提併論，則本件顯無以單純性質再現系爭圖形之重複製作行為，
      堪予認定。再者，經濟部智慧財產局九十二年五月二十八日智著字第０九二０
      ００三三五０─０號函稱：「依圖形著作標示之尺寸、規格或器械結構圖等以
      按圖施工之方法將著作表現之概念製成立體物者，係屬實施之行為，該立體物
      上如未顯示機械結構圖之著作內容（即圖形）者，自不屬著作權法保護之著作
      」等語，縱退而言之，倘被告等人果真按聲請人電路設計圖施作並製成實品之
      電路面板，亦僅係屬「實施」行為，而非著作權法所保護之重製行為，則聲請
      人所指被告等人前開行為既非重製行為，自無任何侵害聲請人對系爭圖形著作
      之改作權可言。雖北檢檢察官未將系爭兩物送請鑑定，但檢察官業已直接認定
      本案重要爭執之行為，並非著作權法所稱之重製行為，而認聲請人對被告等提
      出告訴之犯行，尚與著作權法第九十一條第二項、第九十二條第一項、第一百
      零一條第一項之構成要件行為有別，予以不起訴處分，認事用法並無不當之處
      ，應予維持。
五、綜上所述，被告等人縱使參照聲請人設計之Ｔ─一八九型號行動電話之電路面板
    侵害聲請人之重製權或改作權等情事，雖高檢署誤引積體電路電路布局保護法駁
    回其再議聲請，惟並不影響原不起訴處分及駁回再議之結論，聲請人聲請交付審
    判，難認為有理由，應予駁回。
據上論斷，應依刑事訴訟法第二百五十八條之三第二項前段，裁定如主文。
中      華      民      國    九十二    年     十二     月     十八     日
                              臺灣臺北地方法院刑事第二庭
                                  審判長法官  吳  孟  良
                                        法官  蘇  嘉  豐
                                        法官  傅  中  樂
右正本證明與原本無異。
本件不得抗告。
                                      書記官  陳  靜  君
中      華      民      國    九十二    年     十二     月     十九     日


司法院資訊處製作；財團法人民間司法改革基金會備份。
